---
title: "R Notebook"
output: html_notebook
---

GARCHモデルをstanでやってみる
モデル式
r_t = μ+ε_t
ε_t = σ_t×z_t z_t~N(0,1)
σ^2_t = ω+βσ^2_(t-1)+αε^2_(t-1)

である。

r_tが収益率で、σがボラ

では、garchmodel.stanを実行する

```{r}
library(rstan)
```

データとして
１年分の日経225の指数を使う
```{r}
df = read.csv("input/N225_1year.csv")
N = nrow(df)
close = df$Close
```

収益率 = (当日の終値-前日の終値)/前日の終値 × 100
対数リターン = log(当日の終値/前日の終値)
リターン といっても色んなリターンがあるから二つ試しとく

```{r}
ret = 100*(close[2:N]-close[1:(N-1)]) / close[1:(N-1)]
logret = log(close[2:N]/close[1:(N-1)])
```

とりあえずプロット
```{r}
plot(ret, type="o", main="daily return")
plot(logret, type="o", main="log return")
```

やっぱりコロナが~とか言い出した3月ぐらいからちょっとの間の変動がすごい
ただのリターンも、ログリターンもスケールが変わるだけで形は一緒

このデータをGARCHに食わせる
ボラの初期値わからんからとりあえず1にしとく
```{r}
sigma1 = 1
data1 = list(T=N-1, r=ret, sigma1=sigma1)
datalog = list(T=N-1, r=logret, sigma1=sigma1)
fit = stan("garchmodel.stan", data = data1)
fitlog = stan("garchmodel.stan", data=datalog)
```
```{r}
traceplot(fit)
traceplot(fitlog)
```
```{r}
fit
```
Gelman RubinのRハットの値が１なので収束はしてると思える

```{r}
ms = rstan::extract(fit)
mslog = rstan::extract(fitlog)
vola = ms$sigma
vola_log = mslog$sigma
```

```{r}
vola_est = c()
vola_log_est = c()
for (i in 1:(N-1)) {
  vola_est = c(vola_est, median(vola[,i]))
  vola_log_est = c(vola_log_est, median(vola_log[,i]))
}
plot(vola_est, type="o", main="volatility (with daily return)")
plot(vola_log_est[4:(N-1)], type="o", main="volatility (with log return)")
plot(ret, type="o", main="daily return")
plot(logret, type="o", main="log return")
```
一応2020年からの1年のボラを推定した。
日経225 ボラ　でネットで検索して出てくるボラのチャートのグラフとまあまあ似てる
https://indexes.nikkei.co.jp/nkave/index/profile?cid=5&idx=nk225vi

対数リターンを使って推定したやつは初期値1が大きすぎてグラフが見にくくなるから時点4から
をプロットしてる。

ふつうのリターンと対数リターンを使ったボラの推定のプロットはかなり違う。
リターンと対数リターンそのもののプロットはスケールが違うだけで同じだった

```{r}
load("garch.RData")
```

