---
title: "R Notebook"
output: html_notebook
---

Try executing this chunk by clicking the *Run* button within the chunk or by placing your cursor inside it and pressing *Ctrl+Shift+Enter*. 

Add a new chunk by clicking the *Insert Chunk* button on the toolbar or by pressing *Ctrl+Alt+I*.

```{r}
library(rstan)
library(ggplot2)
```

データを読み込む
```{r}
# データの読み込み
input = read.csv("data-salary.txt")
```

ggplotオブジェクトの作成
ggplotはpythonでいうfig, ax = subplotみたいな感じで
オブジェクトで管理する
p = p + 何たら
という形で情報を追加できる
geom_point()は散布図
```{r}
p = ggplot(data = input, aes(x = X, y = Y))
p = p + geom_point()
plot(p)
```
一応線形回帰できそうな感じである

次にモデル式を考える。
4.1
Y_i = y_i + e_i
y_i = a + bX_i
e_i ~ N(0, s)
これと同等な表現として
Y_i = a + bX_i + e_i
e_i ~ N(0, s)
とか、
y_i = a + bX_i
Y_i ~ N(y_i, s)
さらに
Y_i ~ N(a+bX_i, s)
とか書ける。

ここで誤差項e_iを書かない形のほうが計算が高速になるが、収束しにくくなることもある
場合によってe_iを書くこともあるらしい

今の単回帰問題を単にRで書くことができる
```{r}
result_lm = lm(Y ~ X, data = input)
summary(result_lm)
```
これをstanで実装してみる
まずstanから、stanファイルを本と同じ名前 model4-5.stanで作る

Stanのモデルファイルを作成しただけでは計算は実行されないのでRから実行する
rstanパッケージを使って、Rからdataブロックに含まれるデータを渡して、サンプリングの
命令を実行する

```{r}
# library(rstan)
# input = read.csv("ファイルのある場所")
# これは上でやってるからコメントアウトしてる

# stanのdataブロックに渡すデータを名前付きリストにしてる
data1 = list(N=nrow(input), X=input$X, Y=input$Y)

# stanのモデルファイルにデータを渡して実行している seedはテキストと同じ設定
fit = stan("model4-4.stan", data=data1, seed=1234)

```
それではRでfitの中身を見てみよう
```{r}
fit
```
chainsがMCMCの連鎖の数、iterが各連鎖での繰り返し数
warmupはburn-inみたいなもの、thinはMCMCサンプルを取り出す間隔
draws=chains*(iter-warmup)/thin=4000が得られたMCMCサンプルのサイズ
これらの数はデフォルト値で、自分で変えれる

meanは事後平均, %はベイズ信頼区間
n_effは実効的なMCMCサンプルの数、最低でも100はいるらしい
RhatはMCMCが収束したかを表す一つの指標
Rhat < 1.1 なら収束したと見なせるみたいだ

Rのlm関数で単回帰したやつと比べてみる
上でlm関数使って単回帰した結果を再掲する
```{r}
summary(result_lm)
```
lm関数の切片と、stanモデルのパラメータaの事後平均
また、傾きとパラメータbの事後平均は大体同じ値になってる

lmでは最小二乗か何かで切片傾きを出してる
一方stanでは、MCMCによりパラメータの事後平均を出してる


次にMCMCの収束を診断する (p.42)
ggmcmcというパッケージを使う
これはggplot2を利用したMCMCの収束診断するやつである
何か診断ファイルをpdfに保存してそのpdfを読み込んで収束診断プロットするみたい
詳細はテキスト
簡単にやろう思ったら、traceplot(fit)てやれば各パラメータのtraceplot見れる

```{r}
traceplot(fit)
```
ギザギザの幅が大きいように見えるけど縦軸の値に注意するととんでもなく大きい幅で
変動しているわけではないことがわかる (特にb)

MCMCのアルゴリズムはchainごとに独立しているので、各chainを並列で計算しておいて
最後にまとめることで計算時間を短縮できる。
これをするには、stan関数やstan_model関数,sampling関数を呼ぶ前に次のコードを
Rに書くだけ
```{r}
rstan_options(auto_write=TRUE)
options(mc.cores=parallel::detectCores())
```


ここいらで解析の目的に立ち返る。
すなわち基本年収のベイズ信頼区間と実際の年収のベイズ予測区間がほしい
これをするために、MCMCさんぷるを取り出す
rstan::extract(stanオブジェクトの変数名)
でMCMCサンプルを取り出せる
```{r}
ms = rstan::extract(fit)
# ms$a
```
これでmsに各パラメータ4000個分のサンプルが入った
これの信頼区間出したければ、quantile関数で簡単に出せる
```{r}
# bの95%信頼区間
quantile(ms$b, probs=c(0.025, 0.975))
```

例えば年齢が50歳 (X=50) の基本年収 (a+bX) の分布からのMCMCサンプルと
年収 (Y) の予測分布からのMCMCサンプルを作成する。
```{r}
N_mcmc = length(ms$a) # サンプルの長さ4000
y50_base = ms$a + ms$b*50 # 基本年収
y50 = rnorm(n=N_mcmc, mean=y50_base, sd=ms$sigma)
plot(y50)
quantile(y50_base, probs=c(0.025, 0.975)) # 50歳の基本年収のベイズ信頼区間
quantile(y50, probs=c(0.025, 0.975)) # 50歳の年収のベイズ予測区間

```
上ではstanモデルで実行したもの(fit)を色々処理していろいろな結果を見た
ここでいう色々処理は、全部Rで書いた
しかし、こうすると計算速度が落ちるしコードは冗長になるしであまりよくない。
できるだけStanで書いてしまうのがよい
それを実現するのがstanのtransformed parametersブロックとgenerated quantitiesブロック

これは別ファイル model4-4_kai.stanと4_4kai.Rで実行する

```{r}
getwd()
```

