---
title: "R Notebook"
output: html_notebook
---
カレントディレクトリの移動
```{r}
setwd("ahiru/ch4")
```

4章の練習問題p.53をやる
内容は以下の通り

t検定に相当することをStanで行う。ちなみにt検定は2群間の平均に差があるかどうかを
検定するやつ。グループ1（Y1）の平均パラメータμ1とグループ2の平均パラメータμ2に
差があるかを、P(μ1<μ2)で判断したい。

使えるデータは以下で作る

```{r}
set.seed(123)
N1 = 30
N2 = 20
Y1 = rnorm(n=N1, mean=0, sd=5)
Y2 = rnorm(n=N2, mean=1, sd=4)
```

(1) 各グループの値に差があるかを大体で把握するためにboxplotでも描く。

```{r}
boxplot(Y1, Y2, names=c("Y1", "Y2"), col=c("red", "blue"))
```
データの数が少ないから何とも言えん微妙な図であるが、
赤のほうが低いとこに集まってる感じがしなくもない。

(2) 各グループで標準偏差が等しいと仮定してモデル式を書く。
これはstanで書く。model_4exer.stanを参照
モデル式は
Y1 ~ N(mu1, sigma)
Y2 ~ N(mu2, sigma)


(3) Stanのモデルファイルを実行する。

```{r}
library(rstan)
data3 = list(N1=N1, N2=N2, Y1=Y1, Y2=Y2)
fit3 = stan("model_4exer.stan", data=data3, seed=1234)
```

(4) 得られたMCMCサンプルからP(mu1<mu2)を計算する。

```{r}
# MCMCサンプルの抽出
ms = rstan::extract(fit3)
```
```{r}
mu1_sample = ms$mu1
mu2_sample = ms$mu2
count = 0
for (i in 1:length(mu1_sample)){
  if (mu1_sample[i]<mu2_sample[i]){
    count = count + 1
  }
}
prob = count / length(mu1_sample)
prob
```
等分散性を仮定すると、mu1<mu2の確率が0.9を超えた

(5) グループごとの標準偏差が異なる場合をモデル式で表現し、(4)と同様に確率を求める
モデルファイルはmodel_4exer5.stan

モデル式は
Y1 ~ N(mu1, sigma1)
Y2 ~ N(mu2, sigma2)

モデルファイルを実行する。
stanに食わせるデータさっき作ったdata3

```{r}
fit5 = stan("model_4exer5.stan", data=data3, seed=1234)
```
MCMCサンプルを抽出して確率を計算する

```{r}
ms5 = rstan::extract(fit5)
mu1_sample5 = ms5$mu1
mu2_sample5 = ms5$mu2
N = length(mu1_sample5)
count = 0
for (i in 1:N){
  if (mu1_sample5[i] < mu2_sample5[i]){
    count = count + 1
  }
}
prob5 = count / N
prob5
```
分散が等しくないことを仮定すると、さっきよりも若干確率高い

練習問題にはないけど、実際に生成したMCMCサンプルから母集団の平均分散を推定してみる
まずは等分散を仮定して作ったサンプルについて

```{r}
mu1_est = mean(mu1_sample)
mu2_est = mean(mu2_sample)
sigma_est = mean(ms$sigma)
print(c(mu1_est,mu2_est, sigma_est))
```
母集団がそれぞれ N(0, 5^2), N(1, 4^2)
であるのに対して、推定結果は
N(-0.24, 4.47^2), N(1.63, 4.47^2)
となった。

一方分散等しくない奴は

```{r}
mu1_est5 = mean(mu1_sample5)
mu2_est5 = mean(mu2_sample5)
sigma1_est5 = mean(ms5$sigma1)
sigma2_est5 = mean(ms5$sigma2)
print(c(mu1_est5, sigma1_est5, mu2_est5, sigma2_est5))
```
以上から推定結果は
N(-0.26, 5.12^2), N(1.61, 3.63^2)
となった。

最後にまとめておく
母集団
1:N(0, 5^2), 2:N(1, 4^2)
推定 (等分散)
1:N(-0.24, 4.47^2), 2:N(1.63, 4.47^2)
推定
1:N(-0.26, 5.12^2), 2:N(1.61, 3.63^2)

そこそこ推定はできてる？
