---
title: "R Notebook"
output: html_notebook
---

リターンとボラの相関を考慮する標準的なMSV

```{r}
library(rstan)
```

```{r}
# リターンデータを入力
df = read.csv("input/spy_bac_daily_return.csv")
df
```


2001/2/1~2009/12/31の日次リターンデータ

```{r}
ret = df[c("SPY.C.to.C" ,"BAC.C.to.C")][1:244,] # 1年分だけ
dimention = ncol(ret) # 次元
samplesize = nrow(ret) # サンプルサイズ
```

とりあえずplot

```{r}
plot(ret$SPY.C.to.C, type="l", main="SPY return", col="red")
plot(ret$BAC.C.to.C, type="l", main="BAC return", col="blue")
```
```{r}
# データの成形
ret = t(as.matrix(ret))
```


```{r}
rstan_options(auto_write=TRUE)
options(mc.cores=parallel::detectCores())
data1 = list(dim=dimention, T=samplesize, y=ret)
stanmodel = stan_model(file="msv_core.stan")
fit = sampling(
  stanmodel, data=data1, chain=2, iter=1000, warmup=200
)
```

対数ボラとリターンの相関を考慮してもそんなに時間変わらない
2分ちょっと

結果を見ていく

```{r}
fit
```

Rhatとn_effいいねえ

```{r}
traceplot(fit)
```
トレースプロットもいいねえ

```{r}
stan_ac(fit)
```
すばらしいい

```{r}
ms = rstan::extract(fit)
hist(ms$phi)
```
持続性もまとも

```{r}
hist(ms$rho[,1,1], main="Cor(spy_return, spy_logvola)")
hist(ms$rho[,2,2], main="Cor(bac_return, bac_logvola)")
```
各資産でのリターンとボラの相関はどちらも負
レバレッジ効果あり

```{r}
vola = ms$h
vola1 = c()
vola2 = c()
for (t in 1:samplesize) {
  vola1 = c(vola1, mean(vola[,1,t]))
  vola2 = c(vola2, mean(vola[,2,t]))
}
plot(exp(vola1), type="l", col="red", main="spy vola")
plot(exp(vola2), type="l", col="blue", main="bac vola")
plot(ret$SPY.C.to.C, type="l", main="SPY return", col="red")
plot(ret$BAC.C.to.C, type="l", main="BAC return", col="blue")

```
リターンとボラの相関考慮してないmsv_noncorreよりもなんだかそれっぽいものができた

このspyとbacの日次リターンデータは山内大森2020で用いていたものの一部。
そのデータセットには実現ボラデータがある。

```{r}
rv = read.csv("input/spy_bac_realized_covariance_1min.csv")
rv
```

モデルの推定値と実現ボラを比較してみる

```{r}
plot(rv$SPY.realized.variance[1:samplesize], type="l", col="red", main="spy RV")
plot(rv$BAC.realized.variance[1:samplesize], type="l", col="blue", main="bac RV")
plot(exp(vola1), type="l", col="red", main="spy vola")
plot(exp(vola2), type="l", col="blue", main="bac vola")
```
大きくなるポイントは似てるが、強弱が違う。実現ボラは大きくなる時はドカーンと大きくなる。
形が全然違うように見えるが、平均的なラインは1.6ぐらいでだいたい同じ
強弱の具合が違う


========================まとめ==========================

ここ３つでやってきた
・レバレッジなし分散の事前分布なし
・レバレッジなし分散の事前分布あり
・レバレッジあり分散の事前分布あり

分散の事前分布を設定したほうが、若干遅くなるが良いサンプリングができた
レバレッジありなしでは、サンプリングの質は違うが、ボラの推定はよくなった気がする。

1000繰り返し (前200回はburn-in) で2連鎖、1年分×2変量のデータなら
並列化計算で2分ちょいでいける

検討事項
このモデルでは相関を一定 (時間変化じゃない) としたが、ボラと同じく確率変動することを仮定するモデル
実現測定量を取り入れたモデル (山内大森のMRSV)

