---
title: "R Notebook"
output: html_notebook
---

大森SVを動かしてみる。
これはリターンとボラの相関を考慮してるからちょっとややかしい
```{r}
library(rstan)
```

```{r}
df = read.csv("input/N225_1year.csv")
close = df$Close
T = length(close)
ret = log(close[2:T]/close[1:(T-1)])
```

とりあえず対数リターンの系列をプロット
```{r}
plot(ret, type="o", main="log return")
plot(close, type="l", col="red")
```
```{r}
data1 = list(T=T-1, y=ret)
fit = stan("omoriSV.stan", data=data1)
```
むちゃくちゃfitに時間かかった10分はかかった

```{r}
ms = rstan::extract(fit)
```
```{r}
traceplot(fit)
```
トレースプロットはまぁまぁ暴れてる？

```{r}
hist(ms$phi)
```
持続性パラメータφのヒストグラム
1に近いとこに分布してることから、対数ボラの長期記憶性がわかる。

```{r}
hist(ms$rho)
```
こちらはリターンと対数ボラの相関ρのヒストグラム
負の値になっていて、確かにレバレッジ効果があるみたいだ。

```{r}
hist(ms$h)
```
これは対数ボラh
対数ボラは正規性があるとか言われている。
まぁまぁ正規性がありそうな見た目はしてる

推定されたモデル式をだすために、各パラメータの推定値をだす。

```{r}
mu_vola_est = median(ms$mu_vola)
phi_est = median(ms$phi)
sigma_eta_est = median(ms$sigma_eta)
rho_est = median(ms$rho)
h_est = c()
for (t in 1:(T-1)){
 h_est = c(h_est, median(ms$h[,t])) 
}
```
モデルパラメータ
```{r}
para = c(mu_vola_est, phi_est, sigma_eta_est, rho_est)
print(para)
```
順に、対数ボラの平均、持続性、対数ボラの誤差標準偏差、リターンと対数ボラの相関係数
である。持続性と相関は色々な文献の結果と一致する。いい感じ。

```{r}
plot(h_est, type="l", main="log vola")
plot(exp(h_est), type="l", main="volatility", col="blue")
```

改善の余地はあるだろうが、どりあえずよし！
